【裁判字號】    98,交聲,130
【裁判日期】    980427
【裁判案由】    違反道路交通管理處罰條例
【裁判全文】
臺灣宜蘭地方法院交通事件裁定         98年度交聲字第130號
原處分機關  交通部公路總局臺北區監理所宜蘭監理站
異  議  人  丙○○
即受處分人
送達代收人  乙○○
上列異議人因違反道路交通管理處罰條例案件，對於原處分機關
即交通部公路總局臺北區監理所宜蘭監理站民國98年3月9日所為
之處分（原處分案號：宜監字第裁43-Z00000000號）聲明異議，
本院裁定如下：
    主  文
異議駁回。
    理  由
一、原處分意旨略以：異議人即受處分人丙○○經警舉發於民國
    98年1月11日9時43分許，駕駛車牌號碼IQ-1167號自用一般
    小客車，在國道五號高速公路南下46.7公里處「經雷射測定
    行速109公里，限速90公里，超速19公里（測距284公尺）」
    違規。原處分機關調查後，認異議人「汽車行駛高速公路速
    度超過規定最高速限（未滿20公里）」之違規情節屬實，依
    道路交通管理處罰條例第33條第1項第1款規定，裁處異議人
    罰鍰新臺幣（下同）3,000元，並依同條例第63條規定記違
    規點數1點。
二、異議意旨以：伊當天有開定速巡航，是定在90公里，但伊被
    舉發時，警察說伊的裝置沒有正常程序的檢驗，不合標準，
    警察的測速照相機有經過檢驗。又伊被攔檢時，不明瞭何謂
    「逕行舉發」或「當場攔停」，當場舉發就不用照相，警察
    是否可以選擇方式執法？伊對警察的測速器並不質疑，但測
    速過程中，如何知道警察是針對伊來測速，故認舉發過程有
    很大的瑕疵。另外伊在簽罰單時，伊若不簽，員警亦說可以
    不簽，警員說可能必須先繳罰款，惟後來詢問監理站，監理
    站回覆待案件確定再處理罰款即可，是警員教育不足，整個
    告發程序為人詬病毫無公信力，有侵犯人權之虞。為此爰於
    法定期間內聲明異議，請求撤銷原處分云云。
三、按汽車行駛於高速公路、快速公路或設站管制之道路，不遵
    使用限制、禁止、行車管制及管理事項之管制規則而行車速
    度超過規定之最高速限或低於規定之最低速限者，處汽車駕
    駛人3千元以上6千元以下罰鍰，道路交通管理處罰條例第33
    條第1項第1款定有明文。另依同條例第63條第1項第1款規定
    ，汽車駕駛人有第33條第1項情形者，除依原條款處罰鍰外
    ，並予記違規點數1點。經查：
（一）異議人丙○○於98年1月11日9時43分許，駕駛車牌號碼IQ
      -1167號自用一般小客車，在國道五號高速公路南下46.7
      公里處，經內政部警政署國道公路警察局第九警察隊蘇澳
      分隊警員持雷射測速儀測速，測得行速109公里，超速19
      公里（測距284公尺）之違規，而當場攔停並製單舉發等
      情，有該局公警局交字第Z00000000號舉發違反道路交通
      管理事件通知單1紙，及交通部公路總局臺北區監理所宜
      蘭監理店98年3月9日宜監字第裁43-Z00000000號違反道路
      交通管理事件裁決書暨內政部警政署國道公路警察局第九
      警察隊98年2月17日公警九交字第0980970316號函文各1份
      在卷可稽。
（二）證人即舉發本件之警員甲○○於審理中提出舉發本件時之
      錄音光碟，經本院當庭勘驗內容大致為：警員請異議人提
      出行照、駕照，並跟異議人表示車速過快，異議人表示有
      定速巡航不可能過快，警員則表示有測速槍有經過檢驗合
      格，異議人的車子的定速巡航是否有合格則不知道，如有
      疑義，則去監理站申訴。異議人表示他車的定速巡航是車
      廠給我的。警員表示儀器測速到的是109公里。異議人表
      示他一點保障都沒有。警員詢問異議人是否有每年檢驗。
      警員並有告知異議人是現場攔檢並無相片，儀器測速照相
      者才有相片。之後警員解釋測速槍如何操作測速，及解釋
      儀器測速及當場舉發的不同。然後並告知異議人可當場操
      作測速槍測試。之後警員又告知異議人聲明異議的程序，
      如有不服，可以申訴。警員表示儀器既測出超速，則必須
      舉發，異議人又質疑如何能測到他的車，警員表示是點對
      點測試，依測速儀器攔檢車輛，不可能測到A車而去攔檢B
      車，又和異議人無冤仇，怎會故意攔檢異議人的車子。異
      議人表示相信自己沒有違規，而且紀錄良好，異議人表示
      如此的舉發過程對民眾沒有保障。然後警員請異議人簽名
      ，異議人詢問是否可不簽名，警員告知可以不簽名，並告
      知當場交付紅單給異議人，異議人需在98年1月26日前繳
      罰款，若有問題可在15天內，向監理機關申訴。異議人詢
      問是否可上網查詢，警員告知不知道。異議人表示意思就
      是要繳錢，警員表示最好是先繳錢再異議，以免過期罰款
      會加倍，過期最多會加一倍。然後異議人表示拒簽，警員
      表示會將拒簽寫在通知單上，其他的不得記載等情，有訊
      問筆錄可稽（詳本院卷第16、17頁）。又證人甲○○證稱
      ：「（問：舉發異議人的車時，有無其他的車子同行？）
      左右沒有，但前後有其他車。前後的車子有與異議人的車
      子保持安全距離。」等語（詳本院卷第15、16頁），而依
      上開勘驗結果及證人甲○○之證詞可知，證人甲○○已就
      其目擊異議人違規情節及係針對異議人之車輛為舉發，且
      舉發時，左右並無其他車輛。按交通勤務警察或依法令執
      行交通稽查任務人員，所為道路交通管理之稽查，開單舉
      發違反道路交通管理處罰條例所列之違規事實，均係法律
      明定之職權。故舉發警員即證人甲○○既係依法執行公務
      ，與異議人復無過節，衡情當無誣指之理，況其既就親眼
      目睹異議人上開超速之違規行為並且當場將舉發經過錄音
      存證，更以刑事責任擔保證言之真實性，當不至甘冒涉犯
      偽證罪之風險，蓄意構陷異議人，則依上述錄音內容與證
      人甲○○就親眼見聞所證，應足認證人甲○○係針對異議
      人所駕駛之車輛而為舉發，且舉發過程並無瑕疵。
（三）再證人甲○○所使用之雷射測速儀，係經經濟部標準檢驗
      局於97年11月4日檢驗合格，有效期限至98年11月30日之
      合格證書，有證人甲○○提出雷射測速儀檢定合格證書1
      紙在卷可查（詳本院卷第19頁），是本件執勤警員舉發本
      件所使用之雷射測速儀之準確度，應值得信賴，而無不得
      為舉發檢測之理。反而異議人自承：其所駕駛之自小客車
      ，車齡約15、6年，可能有17年了。定速巡航亦同等語（
      詳本院卷第17頁）。事實上，該車係81年10月出廠，有車
      號查詢汽車車籍資料附卷可按（詳本院卷第22頁），則異
      議人之車輛之定速巡航已使用17年之久，是否仍準確，反
      倒值疑。況異議人是否確實將定速巡航定在時速90公里，
      亦無證據證明之，故伊以定速在90公里，不可能超速云云
      ，尚無可採。
（四）按道路交通管理處罰條例第7條之2第1項第6款明定：「汽
      （機）車駕駛人之違規行為經以科學儀器取得證據資料者
      ，當場不能或不宜攔截製單舉發者，得對汽（機）車所有
      人逕行舉發處罰。」，是於有「當場不能或不宜攔截製單
      舉發者」，才「逕行舉發」，故如依當時道路交通狀況，
      可以當場舉發者，執行人員自應以當場舉發為原則。又所
      謂「經以科學儀器取得取得證據資料」，並不限於照相，
      以經過檢驗合格之雷射測速儀測速，亦係以科學儀器取得
      取得證據資料。查本件警員係當場攔停，且以雷射測速儀
      測得異議人超速，並立即將測得結果給異議人觀看之情，
      業據異議人陳明（詳本院卷第15頁），核與證人甲○○所
      述相符（詳本院卷第16頁），並有前述勘驗內容可佐，依
      上開規定，自無違誤不當可言。
（五）末查警員於舉發時，曾告知異議人可以不簽名，並告知當
      場交付紅單給異議人，異議人需在98年1月26日前繳罰款
      ，若有問題可在15天內，向監理機關申訴等語。異議人則
      表示：意思就是要繳錢等語。警員表示：最好是先繳錢再
      異議，以免過期罰款會加倍，過期最多會加一倍等語。然
      後異議人表示拒簽，警員表示：會將拒簽寫在通知單上，
      其他的不得記載等語，業如上述勘驗筆錄。而依警員所述
      ：最好是先繳錢再異議，以免過期罰款會加倍，過期最多
      會加一倍等語，並未命異議人須先繳罰鍰才能異議。至於
      異議人所稱：警員表示未繳罰鍰而為異議，罰鍰將加倍云
      云，於上開錄音光碟中並無明確陳述，且此與本件異議是
      否有理由無涉，併此敘明。
四、綜上，異議人確有上開違規行為，應無疑義，原處分機關援
    引道路交通管理處罰條例第33條第1項第1款規定，裁處異議
    人罰鍰新臺幣3,000元，並依同條例第63條第1項第1款之規
    定（原處分漏載第1項第1款）併記違規點數1點，於法並無
    不合。本件異議為無理由，應予駁回。
五、依道路交通案件處理辦法第19條，裁定如主文。
中    華    民    國    98    年    4     月    27    日
                  交通法庭法  官  張育彰
以上正本證明與原本無異。
如不服本裁定，應於裁定送達後5日內，向本院提出抗告狀。（
應附繕本）
                          書記官  陳靜宜
中    華    民    國    98    年    4     月    27    日


司法院資訊處製作；財團法人民間司法改革基金會備份。
